臺灣臺中地方法院臺中簡易庭民事判決
110年度中簡字第2811號
原      告  陳迅雷  
被      告  江佳原  
訴訟代理人  王仁祺律師
上列當事人間請求確認本票債權不存在事件，經本院於民國111
年2月18日言詞辯論終結，判決如下：
    主    文
確認本院110年度司票字第4761號裁定所載，以原告為發票人，
發票日為108年10月29日，票面金額新臺幣100,000元，到期日為
110年7月22日之本票債權不存在。
訴訟費用新臺幣1,000元由被告負擔。
    事 實 及 理 由
壹、程序事項
　　按確認法律關係之訴，非原告有即受確認判決之法律上利益
    者，不得提起，民事訴訟法第247條第1項前段定有明文。而
    所謂即受確認判決之法律上利益，係指因法律關係之存否不
    明確，致原告在私法上之地位有受侵害之危險，而此項危險
    得以對於被告之確認判決予以除去之者而言（最高法院42年
    台上字第1031號判例意旨參照）。本件被告持有原告於民國
    108年10月29日簽發，未載到期日，票面金額新臺幣（下同
    ）10萬元之本票（票據號碼：TH783584；下稱系爭本票）向
    本院聲請裁定准予強制執行，經本院以110年度司票字第476
    1號裁定准予強制執行，惟原告主張被告所持系爭本票之債
    權不存在，為被告所否認，是兩造就系爭本票票據權利對原
    告存否，有所爭執，足見系爭本票債權債務法律關係存否不
    明確，致原告在私法上之地位有受侵害之危險，而此項危險
    得以對被告之確認判決除去之，原告提起本件確認之訴，有
    即受確認判決之法律上利益而有權利保護之必要，合先敘明
    。
貳、實體事項　　
一、原告主張：被告系爭本票聲請本院110年度司票字第4761號
    裁定准予強制執行；惟原告並未違約而積欠被告金錢，兩造
    就系爭本票之原因關係不存在。對被告抗辯之陳述：當時原
    告要找工作，在網路看到被告徵才訊息，進去應徵後被告要
    求每個人要簽署20萬元的本票，進入後才發現賣的東西跟呈
    現給我們是不一樣的，根本是求職陷阱。且水果並非被告所
    生產，市場都有在賣，其是從批發市場買回來販售的，無所
    謂特殊技術可言，認其無何違約之情等語。並聲明：如主文
    第1項所示。
二、被告則以：原告於108年10月29日與被告簽署系爭契約，由
    被告提供相關水果之選品技術、銷售貨源、行銷技巧、選擇
    營業地點、評估人流、客源、動線等，並由被告提供其擁有
    之銷售據點資訊，且於該據點内為銷售等之營業，兩造並因
    此於系爭契約第4條第8項約定「乙（即原告）因在職期間教
    導乙方-技術傳授如離開參年内不得有販賣水果類或投資與
    教導他人本公司同樣商品葡萄蘋果櫻桃衝突。桃花心木葉跟
    茄苳樹不得使用於販賣場之中利用。違者甲方（即被告）可
    至賣場會強制收回。並追討之本票壹拾萬元不得異議，特此
    聲明。」，詎原告與被告終止系爭契約後，即多次違反系爭
    契約，不僅多次利用被告在合作期間所提供之銷售據點資訊
    ，且於該據點内銷售與被告相同之水果產品，並有利用被告
    所傳授、指導之相關水果選品技術、銷售貨源、行銷技巧、
    選擇營業地點、評估人流、客源、動線等情事，例如於110
    年8月間在雲林縣西螺鎮西螺市場內、110年10月間在屏東市
    北區市場內、南投縣水里鄉水南市場販售水果，經被告多次
    通知原告立即停止違反系爭契約約定之行為且向被告道歉，
    原告仍不予理會，被告自得依系爭契約約定及民法第250條
    第1項規定，對原告聲請系爭本票裁定請求給付違約金10萬
    元等語，資為抗辯。並聲明：原告之訴駁回。
三、得心證之理由
  ㈠原告主張被告執有原告簽發之系爭本票，聲請本院110年度司
    票字第4761號裁定准予強制執行，業據其提出與其所述相符
    之本票裁定為憑，並經本院依職權調閱前開裁定卷宗核閱無
    訛（見本院卷第15、21-77頁），自堪信為真實。按票據債
    務人不得以自己與發票人或執票人之前手間所存抗辯之事由
    對抗執票人。但執票人取得票據出於惡意者，不在此限，票
    據法第13條定有明文。票據固為無因證券，票據債務人不得
    以自己與發票人或執票人之前手間所存之抗辯事由對抗執票
    人，然發票人要非不得以自己與執票人間所存抗辯事由對抗
    執票人，此觀之票據法第13條前段規定自明（最高法院27年
    滬上字第97號、46年台上字第1835號、47台上字第1621號判
    例參照）。本件兩造為系爭本票之直接前後手，原告主張票
    據原因抗辯，自非法所不許。
　㈡按依照當事人一方預定用於同類契約之條款而訂定之契約，
    有加重他方當事人之責任，及使他方當事人拋棄權利或限制
    其行使權利，按其情形顯失公平者，該部分約定無效，民法
    第247條之1第2、3款分別定有明文。所謂「按其情形顯失公
    平」，係指依契約本質所生之主要權利義務，或按法律規定
    加以綜合判斷而有顯失公平之情形而言。次按人民之生存權
    、工作權及財產權，應予保障，憲法第15條定有明文。而競
    業禁止約款，乃事業單位為保護其商業機密、營業利益或維
    持其競爭優勢，要求特定人與其約定於在職期間或離職後之
    一定期間、區域內，不得受僱或經營與其相同或類似之業務
    工作；其限制範圍須明確、合理、必要，且給予受限制人合
    理填補之代償措施，而不影響受限制人之經濟及生存利益，
    該競業禁止之約定始非無效(最高法院108年度台上字第2125
    號判決參照)。
　㈢查兩造於108年10月29日簽立系爭契約，約定雙方食品販售合
    作，系爭契約第3條約定「…另於本契約書第4條第8點（應為
    項之誤）於離職對後甲方（即被告）之保障，須簽訂本票10
    萬元整，於3年後無息返還所交付之本票予乙方。」，有系
    爭契約書在卷可佐（見本院卷第97-98頁），堪認原告係為
    擔保系爭契約第4條第8項約定之違約賠償責任而簽發系爭本
    票。次查，系爭契約係被告片面印就供作簽訂食品販賣合作
    事宜所生權利義務之規範，為依照被告一方預定用於同類契
    約之條款而訂定之契約，核屬民法第247條之1規定之定型化
    契約，應無疑義。而系爭契約第4條第8項約定：「乙（即原
    告）因在職期間教導乙方-技術傳授如離開參年内不得有販
    賣水果類或投資與教導他人本公司同樣商品葡萄蘋果櫻桃衝
    突。桃花心木葉跟茄苳樹不得使用於販賣場之中利用。違者
    甲方（即被告）可至賣場會強制收回。並追討之本票壹拾萬
    元不得異議，特此聲明。」，核屬離職後競業禁止之約定。
    按所謂營業秘密以具有秘密性（非一般涉及該類資訊之人所
    知）、經濟價值（因其秘密性而具有實際或潛在之經濟價值
    ）、保密措施（所有人已採取合理之保密措施），且可用於
    生產、銷售或經營之資訊，始足稱之（營業秘密法第2條規
    定參照），被告固稱其欲保護營業秘密包括①銷售市場位置
    ：包括挑選販售市場、擺攤位置及如何接洽攤位。②銷售部
    分：包括擺攤方式、銷售技巧、行銷裝飾。③蘋果挑選技巧
    及保存方式等。經核應為從事水果銷售業者一般可獲得資訊
    ，且水果市場銷售者眾多，彼此競爭激烈，相關銷售技巧易
    為競爭同業所得知悉，難謂被告有隱密性之「營業秘密」及
    有保護此「營業秘密」之利益。則系爭契約第4條第8項約定
    限制原告結束合作關係後3年内不得販賣水果類，並未劃定
    限制地域，且限制期間長達3年，復無任何補償之約定，已
    足影響原告之生存權、工作權及財產權，足認系爭契約第4
    條第8項之競業禁止約定，加重原告之責任及限制原告行使
    權利，對於原告權益有重大不利益，而有顯失公平情形，此
    競業禁止之約定應屬無效。
　㈣從而，系爭本票既係用以擔保原告依系爭契約第4條第8項約
    定之違約賠償責任，惟系爭契約第4條第8項競業禁止約定無
    效，原告自不依此約定對於被告負違約賠償責任，應認系爭
    本票原因之債權不存在，原告請求確認系爭本票之本票債權
    不存在，核屬有理。　　　
四、綜上所述，原告請求確認系爭本票之本票債權不存在，為有
    理由，應予准許，爰判決如主文第1項所示。
五、本件事證已臻明確，兩造其餘攻擊防禦方法及所舉證據，經
    審酌結果，與本件判決結論均無影響，爰不一一論述，附此
    敘明。
六、本件係就民事訴訟法第427條第1項第6款訴訟適用簡易程序
    為被告敗訴之判決，固依民事訴訟法第389條第1項第3款規
    定應依職權宣告假執行；惟本件判決主文第1項為確認判決
    ，其性質本不得為假執行宣告，爰不併為准予假執行宣告，
    附此敘明。
七、訴訟費用負擔之依據：民事訴訟法第78條。
中　　華　　民　　國　　111 　年　　3 　　月　　22　　日
                      臺灣臺中地方法院臺中簡易庭
                                  法　官　張清洲
以上為正本係照原本作成。
如不服本判決，應於送達後20日內，向本院提出上訴狀並表明上
訴理由，如於本判決宣示後送達前提起上訴者，應於判決送達後
20日內補提上訴理由書（須附繕本）。如委任律師提起上訴者，
應一併繳納上訴審裁判費。
中　　華　　民　　國　　111 　年　　3 　　月　　22　　日
                                  書記官  陳慧津